【裁判字號】    88,上訴,2682
【裁判日期】    890411
【裁判案由】    懲治盜匪條例等
【裁判全文】
臺灣高等法院臺中分院刑事判決          民國八十八年度上訴字第二六八二號
    上  訴  人
    即  被  告  乙○○
    選任辯護人  周春霖
右上訴人因懲治盜匪條例等案件，不服台灣彰化地方法院中華民國八十八年九月二十
三日第一審判決（民國八十八年度重訴字第一○號，起訴案號：台灣彰化地方法院檢
察署民國八十七年度偵字第一一四二一、一一四二八號、八十八年度偵字第四一一○
號），提起上訴，本院判決如左：
    主      文
原判決關於乙○○部分撤銷。
乙○○共同強劫殺人未遂，累犯，處有期徒刑拾年，西瓜刀貳把、手套壹隻。口罩
貳個及膠帶壹綑均沒收。
    事      實
一、乙○○曾因煙毒案件，於民國（下同）八十三年一月二十七日經原審法院判處有
    期徒刑三年一月確定，於八十六年四月八日執行完畢，仍不知悔改，與丁○○（
    業經原審法院另案判處有期徒刑六年五月確定）共同意圖為自己不法所有，強
    他人之財物。而於八十七年十二月十六日凌晨一時許，由乙○○單獨起意先至彰
    化縣和美鎮和美國小旁之空地，意圖為自己不法之所有，未經林志成同意，竊取
    林志成於八十七年十二月六日凌晨一、二時許，在同鎮○○路旁空地竊得而停放
    在和美國小旁之空地，為被害人丙○○所有之車牌號碼ＱＣ－一一二三號自用小
    貨車一輛，再駕駛小貨車搭載丁○○至彰化縣和美鎮○○路六十五巷三號甲○○
    之住處，二人均朦面，分持丁○○所有之西瓜刀各一把、戴丁○○所有之口罩、
    手套各一雙及膠帶，由丁○○先以小鐵撬撬開甲○○前開住處之大門（毀損部分
    未據告訴），並侵入該住宅欲強劫財物，侵入該住宅後，因見甲○○在客廳，二
    人遂共同以膠帶將甲○○之眼睛、嘴巴矇住，並動手毆打，因丁○○之右手中指
    遭甲○○以口反咬，且甲○○喊叫，二人隨即共同抓其頭部撞擊地板，使受有兩
    側眼睛挫傷、頭部外傷、左胸外傷後昏迷，乙○○與丁○○心慌頓萌殺機，分持
    前揭西瓜刀，分別砍殺洪彩鶯之腹部，造成其前腹裂傷，二人始一同逃離現場，
    而均未取得財物。甲○○經家人發現後送醫急救，始倖免於死亡。事發約半小時
    後，丁○○因內疚折返現場，向洪彩鶯之家人自承犯行後，始循線逮捕乙○○，
    並起出丁○○所有之西瓜刀二把、手套一隻、及使用過之膠帶一綑。
二、案經彰化縣警察局和美分局報告及告訴人甲○○告訴台灣彰化地方法院檢察署檢
    察官偵查起訴。
    理      由
一、訊據上訴人即被告乙○○坦承於右開時地開走林志成竊得放置於和美國小旁空地
    被害人丙○○所有之小客車之事實，核與被害人丙○○，同案被告林志成及另案
    被告丁○○供述相符，並有贓物領據一張附卷可稽，事證至為明確，雖被告辯稱
    ：林志成竊得該車後，將車丟棄於和美國小旁空地，已脫離其持有，渠予以開走
    ，並非竊盜云云。經查：並無證據證明林志成將車棄置而不要，是該車應仍在林
    志成持有之中，林志成置於該處，應僅為避免他人發覺，及便於隨時取用，尚非
    脫離林志成持有，被告不告而取，即難辭竊盜罪責，此部分犯行洵堪認定。又訊
    之被告固坦承於右開時地隨丁○○至甲○○家中，然矢口否認有強殺人之犯行
    ，辯稱：係丁○○邀渠至伊朋友家，當天未矇面，未戴手套、口罩，至洪宅後，
    沒想到丁○○拿一把西瓜刀給渠，渠即將西瓜刀丟放在沙發上，並叫丁○○不要
    打甲○○，渠未財亦未毆打、砍傷甲○○云云。惟查：右開犯罪事實，業據被
    告於警訊時坦承：「：：洪彩鷥見狀，問是什麼人，丁○○見狀便上前打甲○○
    頭部，並將甲○○按在沙發上，叫我將甲○○之手用透明膠帶住，丁○○則
    用透明膠帶住甲○○嘴巴：：」「由丁○○提議去行搶，打開鋁門，我負責用
    透明膠帶住洪彩鷥手跟，行搶之工具西瓜刀、頭套、口罩、透明膠帶、手套
    全部都是丁○○提供及準備」「我因沒錢花用，所以去行搶，因為丁○○對地形
    熟悉」「我用醫療用之紗布頭套罩住頭部，口戴口罩，丁○○也是用醫療用之紗
    布頭套罩住頭部，口戴口罩，我和丁○○分別持一把西瓜刀後進入」。（見八十
    七年十二月十六日警訊筆錄）於偵查中更供稱：「：：我是和丁○○一起到甲○○家，他叫我幫他綁洪彩鷥的：：他說他要去找油水，他走進去打甲○○的頭
    部，並叫我綁住甲○○的，丁○○是拿一支比較重的西瓜刀，另一支輕的我拿
    的，並有戴口罩及醫療用的繃帶等情」（見八十七年偵字第一一四二八號卷第八
    、九頁）。並未敘明其係要到朋友家，且直承有朦面，戴手套、口罩，並手持西
    瓜刀，參與綑綁甲○○，並稱是要行搶云云，核與另案被告丁○○警訊時所供：
    我因沒錢花用，所以去行搶，我因為地形熟悉。我見狀怕甲○○女兒醒來，便在
    走道上查看，轉回看見乙○○手持西瓜刀猛砍甲○○等語（見八十七年十二月十
    六日警訊筆錄），及於偵查時所供：我進入砍殺被害人三、四刀後，我就示意出
    來，他（乙○○）晚我三、四分鐘出來，我在車上等他，他當時沒交代我說為何
    比較晚出來，他出來時，手上拿有西瓜刀，刀上有微量血跡等語（見八十八年六
    月十一日偵訊筆錄）大致相符，雖然被告否認以刀砍殺甲○○，然查被告乙○○
    與丁○○是朋友關係，並無仇隙，衡情丁○○並無故予誣攀之理，且參酌告訴人
    洪彩鷥指稱：有二個人矇面各持西瓜刀一把進來，他們一進去就用膠帶矇住我眼
    睛，用手摀住我嘴巴，另一名以拳頭打我頭部，我在沙發上一番抵抗，並咬住摀
    住我嘴巴之人的手指，後我從沙發上跌落到地下，另一人抓住我頭部碰撞地板，
    並將膠帶住我整個頭部，後來就不省人事，我沒聽到有人叫丁○○不要打我（
    見原審卷第卅、卅一、卅二頁），於本院所述：「二人矇面，各拿一支西瓜刀，
    沒有聽到有人制止丁○○打我」等語（見本院卷第五十五頁正面），益足證明被
    告有參與毆打、砍殺甲○○之行為，否則其何以持西瓜刀？此外復有尋獲西瓜刀
    之照片四張、診斷書二紙附卷及丁○○所有之西瓜刀二把、手套一隻、使用過之
    膠帶一綑扣案可證（業經檢察官於執行丁○○卷盜匪一案中沒收銷燬之－見臺灣
    彰化地方法院檢察署八十八年度執字第一五八二號卷）。綜上所述，被告所辯各
    節均為避就之詞，而丁○○於本院改稱是要偷錢，且被告未砍殺甲○○並有制止
    伊行兇云云，係迴護被告之詞，均不足採信，事證明確，犯行洵堪認定。
二、核被告所為，其竊取丙○○所有小貨車部分，係犯刑法第三百二十條第一項之竊
    盜罪，強殺害甲○○部分，因西瓜刀乃鋒利兇器，以之砍人，足以致人於死，
    應為被告等所明知，惟被告與丁○○仍以二支西瓜刀砍殺被害人腹部要害。據彰
    化基督教醫院函覆本院稱：被害人左胸部及前腹部有多處撕裂傷，雙側前臂瘀血
    ，其傷口千言萬語難以描述，並檢送被害照片二張供本院參考（見本院卷第六九
    頁、七十頁），足見被告等有殺人之犯意，惟被害人甲○○並未死亡，其所為，
    應成立懲治盜匪條例第二條第二項、第一項第六款之強而故意殺人未遂罪。另
    被告未經被害人同意而侵入甲○○住宅，另犯刑法第三百零六條之無故侵入住宅
    罪。所犯竊盜罪，並無證據足資證明與丁○○有犯意聯絡及行為分擔，應係被告
    單獨所犯。另所犯懲治盜匪條例罪及侵入住宅罪，被告與丁○○有犯意聯絡及行
    為分擔，均為共同正犯。被告所犯上開三罪間，有方法結果之牽連關係，應從較
    重之盜匪罪處斷。又被告曾因煙毒案件，於八十三年一月二十七日經原審法院判
    處有期徒刑三年一月確定，於八十六年四月八日執行完畢，有本院被告全國前案
    紀錄表附卷可按，五年內再犯本罪，為累犯，因本罪法定刑係唯一死刑，故不再
    加重其刑。又被告犯罪尚屬未遂，依法減輕其刑。原審予以論罪科刑，固非無見
    ，惟查：(一)死刑減輕者，為十五年以下十二年以上有期徒刑，刑法第六十四條第
    二項定有明文。本件被告所犯之強殺人罪，其法定本刑為死刑，減輕其刑後，
    最低宣告刑不得低於有期徒刑十二年，乃原判決竟判處被告有期徒刑十年三月，
    尚有違誤。(二)被告所犯竊盜罪係單獨為之，原判決認定與丁○○共犯，亦有未合
    。(三)被告等作案用之西瓜刀二把、手套一隻、口罩二個、膠帶一綑為共同被告丁○○所有，應予宣告沒收，原判決認為不須宣告沒收，尚有未當。被告上訴意旨
    否認犯罪，雖無足取，但原判決此部分既有可議，仍應由本院予以撤銷改判。爰
    審酌被告犯罪之動機、目的、手段、所生之危害及犯罪後之態度等一切情狀，量
    處有期徒刑十三年。扣案之西瓜刀二把、手套一隻、口罩二個、膠帶一綑為共犯
    丁○○所有，供犯罪所用之物，依法宣告沒收。
三、辯護人請求將兇刀送鑑定，查明有無血跡反應，及對被告測謊，並向醫院調取被
    害人驗傷診斷資料，查明被害人腹部被砍幾刀，及調取警訊錄音帶，以核對警訊
    筆錄之真實性云云。查扣案兇刀、手套、口罩、膠帶等業經檢察官沒收銷燬之，
    已如前述，無從再送鑑定。且本件事實至為明確，無送被告測謊之必要。又警訊
    筆錄與被告供詞一致，業經被告供明，（見本院卷第七九頁正面）無再播放之必
    要，又被害人腹部所受傷害，已如前述，業經彰化基督教醫院函覆本院可查，併
    此說明。
四、據上論結：應依刑事訴訟法第三百六十九條第一項前段、第三百六十四條、第二
    百九十九條第一項前段、懲治盜匪條例第二條第二項、第一項第六款、第八條、
    刑法第二十八條、第三百二十條第一項、第三百零六條、第五十五條、第四十七
    條、第二十六條前段、第三十八條第一項第二款、罰金罰鍰提高標準條例第一條
    前段，判決如主文。
本案經檢察官戊○○到庭執行職務。
中      華      民      國    八十九     年      四       月    十一    日
                                  臺灣高等法院臺中分院刑事第十庭
                                        審判長法  官  羅  禮  政
                                              法  官  陳  欣  安
                                              法  官  曾  謀  貴
右正本證明與原本無異。
如不服本判決應於收受送達後十日內向本院提出上訴書狀，其未述上訴之理由者並
得於提起上訴後十日內向本院補提理由書（均須按他造當事人之人數附繕本）。
                                              書記官  粘  銘  環
中      華      民      國    八十九     年      四       月    十二    日
懲治盜匪條例第二條第六款：
有左列行為之一者，處死刑：
六、強劫而故意殺人或使人受重傷者。
第二項：前項未遂犯罰之。
                                                                        Ｆ


司法院資訊處製作；財團法人民間司法改革基金會備份。
